臺灣板橋地方法院刑事判決　　　　　　 100年度交易字第27號
公　訴　人　臺灣板橋地方法院檢察署檢察官
被　　　告　徐光進
上列被告因過失傷害案件，經檢察官提起公訴（99年度偵字第28
306 號），本院依簡式審判程序，判決如下：
    主  文
徐光進因過失傷害人致重傷，處有期徒刑陸月，如易科罰金，以
新臺幣壹仟元折算壹日。
    事  實
一、徐光進明知其無駕駛執照，仍於民國99年9 月5 日11時32分
    許，駕駛車號8910-DT 號自用小客車，沿新北市○○區○○
    街往中山路方向行駛，行經福壽街與富貴路之交岔路口之際
    ，原應注意車前狀況，隨時採取必要之安全措施，而依當時
    天候晴，日間有自然光線，道路乾燥、無缺陷、無障礙物，
    視距良好等情，並無不能注意之情事，竟疏未注意，貿然通
    過路口，適李容騎乘車號AVY-496 號重型機車，原應注意機
    器腳踏車駕駛人應戴安全帽，且所戴安全帽應為乘坐機器腳
    踏車用之安全帽，經經濟部標準檢驗局檢驗合格，並於帽體
    貼有檢驗合格標識或梅花型Ｓ產品安全標誌，並應注意載物
    者，寬度不得超過把手外緣10公分，且載運貨物必須穩妥，
    物品應捆紮牢固，堆放平穩，竟疏未注意，僅戴工程用帽，
    並於機車上附載大量物品，且所載物品寬度超過機車把手外
    緣10公分，沿新北市○○區○○路往思原路方向行駛，亦行
    經該路口時，遭徐光進所駕車輛之前車頭所撞擊，造成李容
    人車倒地，李容因而受有頭部外傷顱骨骨折併顱內出血及腦
    水腫、頭皮裂傷5 公分、右臉頰及右肩擦傷、流鼻血等傷害
    ，並因而導致嗅覺全失此一嗅覺障礙之重傷害。徐光進於肇
    事後，在所犯過失重傷害罪未被有偵查權之機關或公務員發
    覺前，留在現場並主動向據報前來處理之員警表明係肇事者
    而自首，並接受裁判。
二、案經徐光進自首及李容訴由新北市政府警察局新莊分局移送
    臺灣板橋地方法院檢察署檢察官偵查起訴。
    理  由
一、本案被告徐光進所犯係死刑、無期徒刑、最輕本刑為3 年以
    上有期徒刑以外之罪，其於準備程序中就被訴事實為有罪之
    陳述，經本院告知簡式審判程序之旨，並聽取檢察官、被告
    之意見後，經本院裁定獨任進行簡式審判程序，合先敘明。
二、上揭犯罪事實，業據被告於本院審理時坦承不諱，核與證人
    即告訴人李容於警詢及本院審理時指訴相符，且有道路交通
    事故現場圖、道路交通事故調查報告表(一)、(二)各1 紙、現場
    照片27幀、被告之證號查詢汽車駕駛人資料1 紙在卷可證。
    復按汽車行駛時，駕駛人應注意車前狀況，並隨時採取必要
    之安全措施，道路交通安全規則第94條第3 項定有明文。查
    被告駕駛車輛行駛於道路上，自應注意上開安全規定，且依
    當時天候晴，日間有自然光線，道路乾燥、無缺陷、無障礙
    物，視距良好等情，亦有現場照片及道路交通事故調查報告
    表(一)存卷可稽，被告並非不能注意及此，其於駕車行經上開
    路口時，疏未注意車前狀況，貿然通過路口，以致肇事，足
    認被告對本件車禍之發生顯有過失甚明；至告訴人雖於騎乘
    機車有未戴乘坐機器腳踏車用之安全帽，而僅戴工程用帽，
    並於機車上附載大量物品，且所載物品寬度超過機車把手外
    緣10公分之過失，此經告訴人自承在卷，並有現場照片在卷
    可佐，然此仍無礙於被告本身亦有未注意車前狀況過失之認
    定，併此敘明。再者，告訴人確因本件車禍受有頭部外傷顱
    骨骨折併顱內出血及腦水腫、頭皮裂傷5 公分、右臉頰及右
    肩擦傷、流鼻血等傷害，並因而導致嗅覺全失此一嗅覺障礙
    之重傷害，亦有行政院衛生署臺北醫院診斷證明書、行政院
    國軍退除役官兵輔導委員會臺北榮民總醫院診斷證明書各1
    紙、告訴人於行政院衛生署臺北醫院就診之急診病歷1 件存
    卷可考，足認告訴人所受之嗅覺全失之嗅覺障礙之傷害，確
    為其毀敗嗅能之重傷害無疑，是告訴人因本件車禍而受有刑
    法第10條第4 項第3 款之重傷害，應堪認定。綜上，足認被
    告之過失行為與告訴人所受之重傷害結果間，具有相當因果
    關係，益徵被告前開不利於己之自白與事實相符。本案事證
    明確，被告犯行，洵堪認定，應依法論科。
三、核被告駕車致人受有重傷害之行為，係犯刑法第284 條第1
    項後段之過失致重傷害罪。又告訴人因本件車禍所受之傷害
    已達刑法第10條第4 項第3 款之重傷害之情，已如前述，公
    訴意旨疏未斟酌，認被告係犯刑法第284 條第1 項前段之過
    失傷害罪，尚有未合，惟其基本社會事實同一，復經本院當
    庭告知被告變更後之罪名（見本院100 年2 月17日審判筆錄
    第2 頁），爰依法變更起訴法條論處之，用期適法。查被告
    並無自用小客車駕駛執照之情，業經被告於警詢時自承在卷
    ，並有證號查詢汽車駕駛人資料1 紙存卷可按，是被告無駕
    駛執照，因而致人受傷，依法應負刑事過失致重傷害罪之責
    任，應依道路交通管理處罰條例第86條第1 項之規定，加重
    其刑。又被告於肇事後，在有偵查犯罪權限之公務員不知何
    人犯罪前，向據報前來處理之警員坦承肇事，並接受裁判之
    情，亦經被告於警詢時供明無誤，並有道路交通事故肇事人
    自首情形紀錄表1 紙附卷可參，足認被告係對於未發覺之過
    失傷害罪自首而受裁判，爰依刑法第62條前段之規定，減輕
    其刑，並依法先加後減之。爰審酌被告明知其無駕駛執照，
    猶無駕駛執照而駕駛車輛，嚴重危害行車安全，並有未注意
    車前狀況之過失，兼衡告訴人亦有未戴騎乘機車用之安全帽
    及附載過多物，且所載物品寬度超過機車把手外緣10公分之
    過失及被害人因此所受重傷害之情形，又被告犯罪後坦承犯
    行，已知悔悟，惟尚未與告訴人達成和解等一切情狀，量處
    如主文所示之刑，並諭知易科罰金之折算標準，以資懲儆。
據上論斷，應依刑事訴訟法第273 條之1 第1 項、第300 條、第
299 條第1 項前段，刑法第284 條第1 項後段、第62條前段、第
41條第1 項前段，道路交通管理處罰條例第86條第1 項，刑法施
行法第1 條之1 第1 項、第2 項，判決如主文。
本案經檢察官高智美到庭執行職務。
中    華    民    國   100    年    2     月    25    日
                  交通法庭    法  官  鄧雅心
以上正本證明與原本無異。
如不服本判決應於收受判決後10日內向本院提出上訴書狀，並應
敘述具體理由。其未敘述上訴理由者，應於上訴期間屆滿後20日
內向本院補提理由書（均須按他造當事人之人數附繕本）「切勿
逕送上級法院」。
                              書記官  王小芬
中    華    民    國   100    年    2     月    25    日
附錄本案論罪科刑法條
中華民國刑法第二百八十四條
因過失傷害人者，處六月以下有期徒刑、拘役或五百元以下罰金
，致重傷者，處一年以下有期徒刑、拘役或五百元以下罰金。
從事業務之人，因業務上之過失傷害人者，處一年以下有期徒刑
、拘役或一千元以下罰金，致重傷者，處三年以下有期徒刑、拘
役或二千元以下罰金。